---
title: "Steuervergleich 2023"
subtitle: "Kantonaler Vergleich der Einkommens- und Vermögenssteuern für eine Familie mit zwei Kindern"
author: "DataVisual"
date: "`r Sys.Date()`"
lang: "de"
output: 
  html_document:
    toc: FALSE
    toc_float: FALSE
    toc_depth: 2
    code_folding: hide
---

```{r, include=FALSE}
knitr::opts_chunk$set(echo = FALSE)
```

```{r setup, include=FALSE}
# Pakete laden
library(tidyverse)
library(readr)
library(kableExtra)
library(prettydoc)
library(knitr)
```

```{r, include=FALSE}
# CSV-Datei in Variable laden
steuern <- read_delim("https://www.datavisual.ch/r-data/steuervergleich/steuervergleich_familie_2023.csv", ";", escape_double = FALSE, trim_ws = TRUE, show_col_types = FALSE)
```

Um den Steuervergleich zu berechnen, wurden folgende Paramteter verwendet:

* Steuerjahr: 2023
* Wohnort: Jeweiliger Kantonshauptort
* Zivilstand: Verheiratet
* Alter 1. Person: 45 Jahre
* Alter 2. Person: 40 Jahre
* 2 Kinder: 8 und 10 Jahre alt
* Konfession: Römisch-katholisch
* Bruttoeinkommen pro Jahr 1. Person: CHF 79'980 (Medianlohn 2020 in der Schweiz gemäss Bundesamt für Statistik)
* Bruttoeinkommen pro Jahr 2. Person: CHF 15'996 (20% der 1. Person)
* Reinvermögen: CHF 186'287 (Medianvermögen 2023 in der Schweiz gemäss Schwiizerfranke)

## Durchschnitt

```{r}
mean_steuern <- mean(steuern$Total.Steuern)
```

Die durchschnittlichen Einkommens- und Vermögenssteuern aller 26 Kantone für eine Familie mit zwei Kindern betragen **CHF `r prettyNum(round(mean(steuern$Total.Steuern)), big.mark="'")`**.

## Median

Der Median der Einkommens- und Vermögenssteuer aller 26 Kantone liegt für eine Familie mit zwei Kindern bei **CHF `r prettyNum(round(median(steuern$Total.Steuern)), big.mark="'")`**.

## Vergleich

### Alphabetisch sortiert nach Kanton

```{r}
# Steuerbetrag als Tabelle ausgeben
steuerbetrag <- steuern %>% 
  select(Kanton, Total.Steuern) %>% 
  mutate(Total.Steuern = format(Total.Steuern, big.mark = "'")) %>% 
  rename('Steuerbetrag in CHF' = Total.Steuern)

kbl(steuerbetrag) %>% 
  kable_styling(full_width = FALSE, position = "left") %>%
  column_spec(1, width = "18em") %>%
  column_spec(2, width = "12em")
```

### Sortiert nach Steuerbelastung

```{r}
# Steuerbetrag als Tabelle ausgeben
steuerbetrag <- steuerbetrag %>% 
  arrange(`Steuerbetrag in CHF`)

kbl(steuerbetrag) %>% 
  kable_styling(full_width = FALSE, position = "left") %>%
  column_spec(1, width = "18em") %>%
  column_spec(2, width = "12em")
```

```{r, echo=TRUE}
# Steuerbetrag als Plot ausgeben
steuern %>% 
  ggplot(aes(reorder(Kantonskuerzel, Total.Steuern), Total.Steuern)) +
  geom_point() +
  labs(x = "Kantone",
       y = "Steuerbetrag in CHF") +
  theme_linedraw() +
  ylim(0, 10000) +
  geom_hline(yintercept = mean_steuern, linewidth = 0.5, linetype = "dashed", 
             colour = "red") +
  annotate("text", x = 5.2, y = mean_steuern, size = 4, hjust = 0,
           label = "Schweizer\nMittelwert")
```

## R Markdown

Dieser Steuervergleich wurde mit R Markdown erstellt und anschliessend als HTML-Datei ausgegeben. R Markdown ist eine einfache Formatierungssyntax, die sowohl formatierten Inhalt als auch die Ausgabe aller eingebetteten R-Code-Blöcke enthält.

## Quellen

* [ESTV-Steuerrechner](https://swisstaxcalculator.estv.admin.ch/#/calculator/income-wealth-tax){target="_blank"}
* [Bundesamt für Statistik](https://www.bfs.admin.ch/asset/de/21224887){target="_blank"}
* [Schwiizerfranke](https://www.schwiizerfranke.com/durchschnittsvermoegen-schweiz){target="_blank"}